臺灣臺北地方法院民事裁定　　　　　　　100年度聲字第302號
異　議　人　陳吳美雲
相　對　人　鄭吳彩雲
　　　　　　吳鴻文
　　　　　　吳仁文
　　　　　　吳巧雲
　　　　　　吳榮文
　　　　　　李振煌
上列異議人對於本院提存所民國100年4月22日100存智字第1025
號函准予相對人提存之處分，聲明異議，本院裁定如下：
    主  文
異議駁回。
異議程序費用由異議人負擔。
    理  由
一、本件異議意旨略以：本件提存事件（即本院100年度存字第1
    025號）為清償提存，異議人為受取權人，相對人前欲出售
    兩造共有坐落新北市○○區○○段586地號土地（下稱系爭
    土地），經另一共有人吳裕文表示願以同一條件優先承購，
    可見相對人對於異議人所應得之價金，應不負連帶清償責任
    ，相對人自無辦理本件提存之必要。惟本院提存所竟仍准予
    提存之聲請，應有違誤，爰依法聲明異議，求為撤銷原處分
    等語。
二、惟按提存，乃債務人將其應為之給付，提存於國家設置之提
    存所，以代清償或達到法律上某一目的之行為，其性質屬於
    非訟程序，而非判斷私法上權利義務之訴訟程序，故提存所
    僅得就提存之程序為形式上之審查，凡提存人主張之原因事
    實合於提存法第9條及其施行細則第3條規定之審查之範圍，
    即應准予提存，而關乎實體之原因事實，提存所並無審查權
    。又清償提存，關於提存原因之證明文件，無庸附具，該施
    行細則第20條第5款亦有明文，準此可知，提存人之清償提
    存是否合乎債務本旨而為提存，乃實體上之問題，提存所無
    庸亦無權加以審查（最高法院93年度台上字第1765號判決意
    旨可參）。
三、經查，相對人謂其已將兩造共有坐落新北市○○區○○段57
    0、573、578、584、585、531、586等地號土地賣予第三人
    ，因本件抗告人未依約領取其應得之對價，爰將抗告人應得
    數額向本院提存所辦理清償提存等情，已經相對人依提存法
    第8條及第9條規定填具提存書，並提出上開土地登記第一類
    謄本、鎮前街郵局第39號、第67號存證信函等證明文件，連
    同提存物新臺幣251萬5,737元一併提交提存所等事實，業據
    本院依職權調閱本院100年度存字第1025號卷宗查核無誤。
    是本院提存所准予提存，並無違誤。抗告人固指稱相對人並
    無提存之必要，本院提存所不應准許其提存之聲請云云，惟
    此應屬他共友人是否得對相對人行使優先承買權之意思表示
    、相對人出賣上開土地予第三人是否合法、其所為提存是否
    應對於抗告人發生清償效力之問題，核屬提存原因關係之實
    體爭執，揆諸前揭說明，並非本件提存之非訟事件所得審究
    ，應由抗告人另行起訴解決，始為合法。從而，異議人執此
    指摘本院提存所之處分有誤，求予廢棄，為無理由，應予駁
    回。
四、據上論結，本件聲明異議為無理由，依非訟事件法第21條第
    2項、第24條第1項，民法第78條之規定，裁定如主文。
中    華    民    國    100    年    6    月    20    日
                  民事第三庭  法  官  吳若萍
以上正本係照原本作成。
如不服本裁定應於送達後10日內向本院提出抗告狀，並繳納抗告
費新臺幣1,000元。
中    華    民    國    100    年    6    月    20    日
                              書記官  劉英權